# 并购基金账务处理，请陈版帮忙看看

提问人：zhaixueqin1 时间：2017-08-23 18:05:25
• 1.并购基金架构 • 上市公司作为唯一劣后级LP，占比30%，享有或承担了该基金运作中的全部（或绝大部分）剩余风险和报酬； • 其他出资方作为优先级LP，寻求有保证的固定回报； • GP占比较小。 • 该并购基金的设立目的就是服务于上市公司的并购需求，为上市公司的对外并购提供杠杆融资，上市公司主导和参与了其设立和架构设计，该基金的投资方向集中于上市公司的同行业和上下游行业，可以为上市公司实现并购的协同效应; • 上市公司能够控制该基金的投资退出渠道，例如约定基金一旦投资，则过一段时间后上市公司应向基金收购该投资，或者在基金退出时拥有优先购买权等。 • 同时基金公司控制标的公司，股权占比60%，董事会席位占多数； • 基于以上架构，上市公司对该并购基金具有控制权，应将该并购基金及该基金所控制的标的公司纳入上市公司的合并报表范围。 • 2.单体公司账务处理 上市公司： • 按投资协议出资： 借：其他非流动资产贷：银行存款 基金公司： • 按投资协议收到出资款： 借：银行存款 贷：实收基金---劣后级LP 其他非流动负债---GP+优先级LP • 按投资协议预提管理人报酬： 按协议支付管理人报酬： 借：管理人报酬 借：应付管理人报酬贷：应付管理人报酬 贷：银行存款 • 投资标的公司： 借：指定以公允价值计量且其变动计入当期损益的金融资产 贷：银行存款 • 资产负债表日将标的公司公允价值变动计入当期损益： 借：指定以公允价值计量且其变动计入当期损益的金融资产---公允价值变动 贷：公允价值变动损益 • • 分配给基金投资者业绩分成： 借：利润分配贷：应付利润 • 3.合并层面报表编制 基金公司： 因基金公司是以向投资者提供投资管理服务为目的，从多个投资者处获取资金；唯一经营目的，是通过投资收益让投资者获得回报；按照公允价值对几乎所有投资的业绩进行考量和评价，符合投资性主体的定义，所以在基金公司层级适用投资性主体自身报表中对子公司并表权益法核算豁免的规定,不做合并报表和权益法核算。 上市公司： 上市公司不属于投资性主体公司，所以在上市公司的合并层面需要把标的公司纳入合并报表范围。 由于上市公司控制基金公司，基金公司占标的公司的股权比率为60%，所以上市公司将标的公司的收入和资产全部合并，归属于上市公司的净利润是标的公司的60%，归属于上市公司的净资产是标的公司的60%。 上市公司的出资和基金公司的收到出资抵消； 基金公司的出资和标的公司收到出资抵消； 基金公司的公允价值变动损益抵消。

回答人：chenyiwei
你的理解基本合理。但要注意：如果该基金公司只有这一项投资，且设立目的就是为了取得这一项投资，合伙协议明确禁止从事其他投资的，则其设立目的与投资性主体是有差别的，不适用投资性主体的指定为以公允价值计量且其变动计入当期损益的金融资产和豁免编制合并报表的规定。

提问人：zhaixueqin1 时间：2017-08-24 11:21:17
陈老师，感谢您的回复。 若基金投资标的不止一家，符合投资主体的概念。 站在上市公司角度， 1 、合并基金公司的时候，确认上市公司以外的其他投资者的负债（其他出资方的出资额）和财务支出（固定回报）； 2 、合并标的公司时要确认少数股东权益和损益。因上市公司控制基金公司，基金公司又控制标的公司，其他投资者是享有固定回报的，那归属于上市公司的净资产和净利润都是标的公司净资产和净利润的60%，不考虑上市公司在基金公司的占比。 不知以上理解是否正确？

回答人：chenyiwei
可以这样理解。相当于基金是上市公司的全资子公司，再下面有一个 60 ％的非全资孙公司。